臺灣高等法院臺中分院刑事判決　　　　　　　　　九十一年度上訴字第四二二號
　　上　訴　人
　　即　被　告　甲○○
　　選任辯護人　陳世煌
　　　　　　　　劉嘉堯
右上訴人因強盜等案件，不服臺灣彰化地方法院九十年度訴字第一二三九號中華民國
九十年十二月二十五日第一審判決（起訴案號：臺灣彰化地方法院檢察署九十年度偵
字第六一七、六０八三號），提起上訴，本院判決如左：
    主      文
原判決關於甲○○部分撤銷。
甲○○共同攜帶兇器，於夜間侵入住宅竊盜未遂，因脫免逮捕，當場施以強暴、脅迫
，處有期徒刑貳年捌月，扣案之活動扳手壹支及固定扳手壹支，均沒收。
    事      實
一、甲○○與王寶家（已經原審判處罪刑未上訴而確定）因曾與至丙○○所有位於彰
    化縣芳苑鄉永興村海埔地三七五地號之快樂釣蝦場內釣魚，見丙○○位於上址之
    住宅後方附連設有福利社，兩人竟萌為自己不法所有之意圖，並基於共同犯意之
    聯絡，於民國（下同）八十九年十二月十八日凌晨四時許之夜間，由王寶家駕駛
    其所有車號ＦＬ－六六四九號之自小客車，附載甲○○，並攜帶其所有客觀上足
    供兇器使用之固定板手、活動板手各一支至上址後，王寶家將車停放於釣蝦場前
    方之產業道路上，兩人遂繞至屋後，由甲○○持上開活動板手於屋外負責把風，
    王寶家則以上開固定板手啟開附連於住宅後方福利社之喇叭門鎖後，入內啟開福
    利社櫃臺之抽屜，已著手搜尋財物，然於尚未竊得之際，即遭睡於隔壁房間之丙
    ○○發現呼叫，王寶家遂將上開固定板手遺留於福利社內，並與甲○○二人分別
    往停車處逃逸，丙○○亦持鐵棍自後追捕，詎甲○○為脫免逮捕，於海釣場前之
    產業道路上，將上開活動板手丟向丙○○，當場對丙○○施以強暴，致丙○○受
    有左上肢挫傷、左手肘裂傷０‧五公分之傷害（傷害部分未據告訴），上開活動
    板手因而遺留於產業道路上。丙○○仍未因而放棄追捕，沿產業道路追趕至ＦＬ
    —六六四九號自小客車停車處，並將該車擋風玻璃砸毀，王寶家、甲○○旋停下
    腳步，二人為求能順利脫免逮捕，竟基於犯意之聯絡，推由甲○○開口佯求王寶
    家開槍，以此方式脅迫丙○○，致丙○○心生畏懼，乃迅速折回住處，二人始得
    以開車離去。
二、案經彰化縣警察局二林分局報請台灣彰化地方法院檢察署檢察官偵查起訴。
    理      由
一、訊據上訴人即被告甲○○（下稱被告）雖坦承有於上開時地，與王寶家一同前往
    快樂釣蝦場之事實，惟矢口否認有何共同竊盜及為脫免逮捕，而當場對丙○○施
    以強暴脅迫之犯行，辯稱：伊當天確實有去釣蝦場，但並不知是要去作何事，伊
    沒有拿板手打丙○○，也沒有佯求王寶家開槍云云。經查：(一)、右揭犯罪事實，
    業據被害人丙○○於警訊、偵查中指述「我是於民國八十九年十二月十八日早上
    四時左右在芳苑鄉永興村永興海埔地地號三七五號我所經營快樂海釣場內，我發
    現竊嫌行竊，我上前欲加以逮捕時二名竊嫌分持活動板手及板手攻擊我，致我左
    手受傷後逃逸。．．．案發當晚我在快樂海釣場房間內睡覺，約早上四時左右，
    我聽到隔壁房間門鎖被撬開及小櫃檯抽屜被撬開的聲音，我便起床查看，發現竊
    嫌行竊，我便追喊捉賊，我從臥房追到竊嫌行竊房間，結果一個從後面籬笆逃走
    ，另一個從前門逃走，我由後面追趕時被竊嫌之一持活動板手攻擊，致我左手受
    傷流血及瘀血，．．．警方在我所經營快樂海釣場現場取獲活動板手及板手各乙
    支是歹徒所遺留之作案工具，其中一支活動板手是另一名不知名之歹徒所持並攻
    擊我之凶器。．．．該不知名之歹徒叫王寶家向我開槍，我因害怕便逃回海釣場
    內，並打一一○報警，歹徒留下做案工具兩支。．．．警方所持口卡片內之男子
    姓名甲○○．．．是為當天做案歹徒．．．該員是持一把活動板手之歹徒，我要
    逮捕他們時，我就是被他打傷手部的。．．．當時我發現二名歹徒在我所經營快
    樂海釣場內行竊財物，我便起床欲加以逮捕，當時身材較高的男子王寶家已在屋
    內並撬開辦公桌抽屜行竊，較矮之男子（指被告甲○○）則持一把活動板手在窗
    旁觀看，歹徒見到我喊捉小偷便開始逃跑，我在追趕時，甲○○便持所持用之活
    動板手攻擊我，致我左手受傷。」、「約四點多，工寮旁有一販賣飲料房間（福
    利社），我聽到歹徒拿板手來破壞我的門鎖，他們先打開屋後的門，進入福利社
    ，並打開福利社的抽屜，我聽到抽屜被撬開的聲音，我就打開我房間和福利社間
    的窗戶，看到有歹徒站在抽屜前，另一人尚未看到，我喊了一句『你在做什麼，
    賊』，人就跑掉，從後門跑掉，跑到門前的產業道路，我也從客廳門追出來，歹
    徒的車放在產業道路上的暗處，離我家約五十米左右，追到了產業道路上，我又
    碰到了另一較矮小的歹徒，他是從我屋後繞不同方向過來，他碰到我，就拿紅色
    活動板手打我的手（未說何話），而先前我追的那歹徒，已經跑到前方去了。．
    ．．歹徒拿紅色板手打我時，我先前追的歹徒跑在前方，矮小的歹徒拿板手打我
    後，人也跑掉，紅色的板手丟在現場。而較高歹徒撬抽屜的板手則留在福利社，
    是後發現的。」綦詳（見第一０一三八號警局卷及第六一七號偵查第三十二頁反
    面），於本院亦證稱：「那天晚上我發現他們二人到福利社，我有聽到聲音，我
    喊說做什麼，賊，就追出去，我繞壹個門出去，他們直接出去，我有拿一支鐵管
    ，我追王寶家沒追到，他們二人間都要上車，他們的車在路邊，距我家四十米，
    我追不到他們，就拿鐵管打破他們的擋風玻璃。我發現遠遠的有類似電擊棒的東
    西在他們手上，我就沒再追，就跑回來報案，回來後我才發現我左手受傷。（為
    何手會受傷？）我在追的時候，有感覺到東西打到我左手，該東西掉在地上，好
    像金屬鐵的聲音。在天亮起來後，我小孩有找到活動扳手，我才確定是那東西打
    到我。（你追的人為何拿活動扳手打到你的手？）他們在跑，他們分別在屋子兩
    邊各跑各的。在屋後產業道路會合繼續跑，我再追的時候，就感覺被活動扳手打
    到。」等情（見本院卷第四十八、四十九頁），核與同案被告王寶家於原審供認
    ：伊有持固定板手啟開設於釣蝦場內福利社鋁門門鎖，入內行竊未得手，隨即被
    丙○○發覺喊抓賊，但他沒有追伊，是追甲○○，伊則躲在水池旁，後看到車子
    （擋風玻璃）被打破，並沒有任何反應，隔幾天丙○○有到伊住處問當天拿東西
    打他的人是誰等語（見原審卷第四十五－五十二頁），核與被害人丙○○所述之
    情節相符，堪認被害人丙○○之指述信而有徵，並非構詞誣陷。參以被告原審坦
    承：伊確有於上開時地至釣蝦場，王寶家拿活動扳手給伊，王寶家自己進去，伊
    則站在外面等語（見原審卷第六十六頁），被告於凌晨四時許之深夜，與同案被
    告王寶家攜帶板手一同前往釣蝦場，豈有不知被告王寶家已有行竊之計畫之理？
    且其若不知同案被告王寶家係入內行竊，何需持活動扳手立於屋外？又何需於被
    害人丙○○高喊抓賊時，隨即逃逸？顯見被告與王寶家二人確有共同行竊之犯意
    聯絡及行為分擔。(二)、被告及王寶家與被害人丙○○於彰化縣芳苑鄉調解委員會
    所為之調解內容：「聲請人等（即甲○○與王寶家）二人於民國八十九年十二月
    二十日凌晨在芳苑鄉永興村海埔之對造人（即丙○○）所經營之快樂釣蝦場拿取
    對造人物品時，因誤會衝突，持物傷及對造人手部，．．．」，有上開調解委員
    會調解書一份附卷足憑（見同上偵查卷第四十四頁），益證被告等確有至被害人
    所經營之釣蝦場竊取物品，且有持物傷及被害人之事實。再同案被告王寶家亦坦
    認座車擋風玻璃遭丙○○持鐵棍擊破乙節，顯見被告及王寶家二人於遭發覺後未
    得即刻離去，亦堪認被害人丙○○所述被告甲○○曾聲言開槍，致其心生畏懼之
    情為真正，否則丙○○何需於遭甲○○攻擊後仍續行追緝竊賊，並砸毀被告與王
    寶家停放於產業道路上之自小客車擋風玻璃之際，無端折返之理？是以被告二人
    為求脫免逮捕，已有當場共同施以脅迫之行為，此外，並有扣案之固定扳手、活
    動扳手各一支及診斷證明一紙足資佐證，被害人丙○○之指述，足堪採信。(三)、
    被告於警訊中陳稱：到達現場後，王寶家才說要行竊，經伊勸阻不聽，伊即立於
    屋外，大門係王寶家所破壞，至伊手中之扳手則係王寶家所交付，嗣老闆（即丙
    ○○）發現並喊捉賊，伊即逃跑，因丙○○於後追趕，便將手中工具丟掉，致不
    小心打傷丙○○云云（見同上警局卷），已坦承其知悉共同被告王寶家欲入屋行
    竊，且其有以手中工具傷害丙○○之情，嗣雖於偵查中改稱：伊與王寶家下車時
    ，王寶家將二支板手均交予伊，待靠近門邊時，王寶家再將較細之六角板手（固
    定板手）拿去破壞門鎖，入內撬開抽屜，王寶家並叫伊於屋外偷釣魚，嗣遭老闆
    發現喊捉賊，伊即逃跑，原本王寶家跑在伊前方，其竟回頭拿伊手上之板手丟向
    屋主，之後便由王寶家駕車搭載伊離開，伊並未叫王寶家開槍打屋主云云（見同
    上偵查卷第三十九頁反面－四十一頁），復於原審辯稱：伊沒有拿扳手，老闆（
    即丙○○）喊抓賊時，伊就逃跑，並沒有打傷丙○○云云（見原審卷第三十頁）
    ，顯見被告為求脫罪，一再虛詞以對，況互核被告之供述情節前有所出入，且與
    同案被告王寶家於本院供稱：「（為何偷釣蝦場的東西？）我提議的，我賭博沒
    有錢，邀他去那裡偷東西，他說好。（是否拿扳手、固定扳手各一支？是誰的？
    ）都是我的。（何人進去偷？）我。（被告做什麼？）我叫他顧外頭。（被害人
    發現後是否出來追捕你們？）我躲在魚池邊。被害人去追被告。（你有無看到被
    害人追被告的情況？）我只知道被害人說有人打到他，我沒有看到被害人如何受
    傷。（你有無看到被告拿東西丟被害人？）被害人說是被告丟他的。」等情（見
    本院卷第四十五－四十七頁）之事實不符，被告所辯無非事後飾卸之詞，均不足
    採信。至於被害人丙○○於本院供稱：「（有無感覺是高的或是矮的丟你？）我
    無法確定。（你被打到時，你追的人距離你多遠？）差不多審判席到被告發言席
    的距離。約有一丈，十五台尺左右的距離。（那個人你能否認出是誰？）當然是
    王寶家。我看到他背面就可以肯定是他，他曾經到我那裡釣魚釣到晚上六、七點
    。」云云（見本院卷第四十九頁），或稱未能確定何人持板手丟伊，或稱持板手
    丟伊之人確係王寶家，前後矛盾而不一致，復與其最初在警訊、偵查中所供情節
    有出入，應係其於被告與其和解後，為迴護尚未判決確定之被告所為之供述，非
    可據其此部分供詞為有利被告之認定。(四)、本件事證明確，被告所否認與辯解，
    無非卸責飾詞，核無可採，其犯行堪予認定，應依法論科。
二、按刑法第三百二十一條第一項第三款之攜帶兇器竊盜罪，係以行為人攜帶兇器竊
    盜為其加重條件，此所謂兇器，其種類並無限制，凡在客觀上足對人之生命、身
    體、安全構成威脅，具有危險性之兇器均屬之，且只須行竊時攜帶此種具有危險
    性之兇器為已足，並不以攜帶之初有行兇之意圖為必要；又刑法第三百三十條所
    謂犯強盜罪，不僅指自始犯強盜罪者而言，即依第三百二十九條以強盜論者，亦
    包括之，如此項準強盜有第三百二十一條第一項各款情形之一，自應依第三百三
    十條論處，最高法院七十九年台上字第五二五三號、四十二年台上字第五二三號
    判例意旨可資參照。復按刑法第三百三十條已於九十一年一月三十日經總統公布
    修正，九十一年二月一日生效，修正後之刑度較諸修正前之刑度已有提高，比較
    新舊法，以修正前之刑法第三百三十條較有利於被告。經查，本件扣案之活動扳
    手、固定扳手各一支，均係鐵製質地堅硬，且或重達約零點三公斤，有原審勘驗
    筆錄附卷可參（見原審卷第四十五、四十六頁），客觀上均足以對人之身體、安
    全具有危險性，堪認足供為凶器使用。被告與共犯王寶家共同攜帶凶器，於夜間
    侵入被害人丙○○住宅，著手為竊盜行為之實施，未及得手，於受追捕過程中，
    因脫免逮捕而當場對被害人施以強暴、脅迫行為，是核被告所為，係犯刑法第三
    百二十九條之準強盜罪，並有同法第三百二十一條第一項第一款第二款第三款之
    情形，應論以修正前刑法第三百三十條第二項、第一項之攜帶兇器，於夜間侵入
    住宅準強盜未遂罪。被告與王寶家之間，有犯意聯絡及行為分擔，應論以共同正
    犯。又被告已著手於加重竊盜行為之實施，惟尚未竊得財物，因脫免逮捕而當場
    施以強暴，屬加重準強盜未遂犯，爰依刑法第二十六條前段之規定，按既遂犯之
    刑度減輕其刑。原審以被告罪證明確，依法論罪科刑，固非無見，惟查：有罪之
    判決書應記載事實，刑事訴訟法第三百零八條定有明文。所謂事實，指與適用法
    律有關之事項，不僅指犯罪之行為而言，即犯罪之時間、處所、動機、目的、手
    段、結果等與論罪科刑有關之事項，亦應明確記載，原判決就被告先行竊盜之犯
    罪時間僅於事實欄記載「於翌（十八）日凌晨四時許之夜間」等語，而未具體認
    定係於何年何月犯罪，自有未洽；又刑法第三百三十條已於九十一年一月三十日
    經總統公布修正，九十一年二月一日生效，修正後之刑度較諸修正前之刑度已有
    提高，原審未及比較新舊法而予適用，亦有未合。被告上訴意旨否認犯罪而指摘
    原判決不當，固無可取，惟原判決既有上述可議之處，自屬無可維持，應由本院
    將關於被告部分撤銷改判。爰審酌被告曾有竊盜前科（參本院被告前案紀錄表）
    ，素行不良，仍不知悔改，一再飾詞圖卸，暨其犯罪之動機、手段、致生危害之
    程度等一切情狀，量處如主文第二項所示之刑。至扣案之活動扳手及固定扳手各
    一支，係供被告犯罪所用之物，且為同案被告王寶家所有，此據被告供明，依刑
    法第三十八第一項第二款宣告沒收。
據上論斷，應依刑事訴訟法第三百六十九條第一項前段、第三百六十四條、第二百九
十九條第一項前段，刑法第二條第一項但書、第二十八條、第三百二十九條、第三百
三十條第二項、第一項（修正前）、第二十六條前段、第三十八條第一項第二款，判
決如主文。
本案經檢察官乙○○到庭執行職務。
中      華      民      國      九十一  年      八      月      二十一  日
                                臺灣高等法院臺中分院刑事第七庭
                                      審判長法　官　林  榮  龍
                                            法　官　黃　日　隆
                                            法　官　江　錫　麟
右正本證明與原本無異。
如不服本判決應於收受送達後十日內向本院提出上訴書狀，其未敘述上訴之理由者並
得於提起上訴後十日內向本院補提理由書（均須按他造當事人之人數附繕本）。
                                            書記官　陳  振　海
中      華      民      國      九十一  年      八      月      二十六  日
附錄本案論罪科刑法條：
修正前刑法第三百三十條：
犯強盜罪而有第三百二十一條第一項各款情形之一者，處五年以上十二年以下有期徒
刑。
前項之未遂犯罰之。
                                                                        Ａ
